---
title: Los bucles de la familia apply
author: 'Eduardo Guamán'
date: '`r Sys.Date()`'
slug: ''
categories: []
tags: ["Familia apply"]
image:
  caption: ''
  focal_point: ''
bibliography: bibliografia.bib
---

# apply

La función __apply()__ pertenece al paquete base R y aplica una función a una matriz, lista o vector que se le pase como parámetro.

La documentación (ejecuta _?apply_) de la base R dice que se llama de la siguiente manera: ___apply(X, MARGIN, FUN, ...)___

donde:

* Argumento 1: matriz, lista o vector
* Argumento 2: 1 para operar sobre las columnas y 2 sobre las filas, c(1, 2) indica filas y columnas
* Argumento 3: la función a aplicar según indique el argumento 2
* ...: argumentos opcionales a ___FUN___.

Por ejemplo, si queremos saber la media de cada fila de una matriz de 100 filas y 10 columnas:

```{r apply media_filas}

myMat <- matrix(sample(1:100, size = 1000, replace = TRUE), ncol = 10)
apply(X = myMat, MARGIN = 1, FUN = mean)

```

Si queremos saber la media de cada columna, la expresión anterior se convierte en:

```{r apply media_columnas}

apply(X = myMat, MARGIN = 2, FUN = mean)

```

# lapply

Es usada cuando se desea aplicar una función determinada a cada elemento de una lista y obtener una lista como resultado. Al ejecutar _?lapply_, la sintaxis se parece a la función __apply()__.

La diferencia es que:

1. Puede ser usado para otros objetos como dataframes, listas o vectores; y
2. Devuelve una lista de la misma longitud que ___X___, y cada elemento resulta de la aplicación ___FUN___ al elemento ___X___ correspondiente.

Para ver cómo funciona esto, tenenemos el siguiente ejemplo:

```{r lapply_myList}

set.seed(12345)
(myList <- list(
  a = sample(1:100, size = 10),
  b = sample(1:100, size = 10),
  c = sample(1:100, size = 10),
  d = sample(1:100, size = 10),
  e = sample(1:100, size = 10)
  ))

```

Para obtener el promedio de cada elemento de la ___list___:

```{r lapply_media}

lapply(myList, FUN = mean)

```

# sapply

La función __sapply()__ es una versión modificada de la función __lapply()__ que realiza la misma operación pero intenta simplificar la salida a la estructura de datos más elemental siempre que sea posible.

Por ejemplo digamos que se desea repetir la operación de calcular la media del ejemplo anterior:

```{r sapply_media}

sapply(myList, FUN = mean)

```

Extraer el elemento “n” (en este caso el primer elemento) de cada elemento de una ___list___. La función que se llama para hacer esto es __'[['__.

```{r sapply_extraer}

sapply(myList, FUN = '[[', 1)

```

# tapply

La función __tapply()__ permite aplicar una función tomando como elemento para iterar una variable existente, es decir realiza una operación (parámetro 3) respecto a un vector (parámetro 1) agrupada por los factores que se indiquen como argumento (parámetro 2).

Para este ejemplo se usa la base de datos _iris_ para obtener fácilmente un resumen de las mediciones de Sepal.Length para cada Species con la función __tapply()__ y la función __summary()__

```{r tapply_summary}
data("iris")
tapply(iris$Sepal.Length, iris$Species, summary)

```

# mapply

La función __mapply()__ significa apply "multivariante", que aplica una función a múltiples listas o múltiples argumentos vectoriales.

Por ejemplo, para crear una matriz 4x4 se puede crear normalmente con la función __matrix()__ y la función __rep()__ repetidamente:

```{r mapply 001}

matrix(c(rep(1, 4), rep(2, 4), rep(3, 4), rep(4, 4)),4,4)

```

Ahora usando la función __mapply()__  y la función __rep()__ repetidamente:

```{r mapply 002}

mapply(rep, 1:4, 4)

```


Si tenemos tres matrices __x__, __y__ y __z__ para obtener la suma entre cada uno de los elementos de las matrices se puede usar la función __mapply()__:

```{r mapply 003}

x <- matrix(1:9,3,3)
y <- matrix(11:19,3,3)
z <- matrix(21:29,3,3)
mapply(sum, x, y, z)

```

# vapply

Devuelve un vector con la longitud que tiene cada una de las listas introducidas como parámetro.

```{r vapply 001}

(x <- list(A = 1, B = 1:3, C = 1:7))
vapply(x, FUN = length, FUN.VALUE = 0L)

```

# rapply

__rapply()__ se utiliza cuando queremos aplicar una función a cada elemento de un objeto con estructura de lista anidada (una lista dentro de una lista), de manera recursiva [@MaximaFormacion].

# Funciones relacionadas con apply()

En ocasiones se utilizan funciones estructuradas de forma similar junto con el elemento de la familia __apply()__, a continuación se presenta una visión general de algunas de ellas.

## sweep

La función __sweep()__ se utiliza cuando se desea duplicar diferentes acciones sobre los elementos __MARGIN__ que se han elegido (limitándose aquí al caso de la matriz).

Supongamos que tiene un conjunto de datos. Primero se encuentran las medias y la dispersión o desviación estándar por columna con la ayuda de la función `apply()`. Luego se centra los todos los datos con respecto a su centro (cada dato original menos la media). Finamente los datos centrados se utilizará para normalizar con respecto a su desviación estándar (dato original menos la media dividido para la desviación estándar del dato original) [@Fanara2016]:

```{r sweep}

data <- matrix(c(seq(4, 7), seq(8, 11), seq(12, 15)), 4, 3)
# Calcular la media por columna con `apply()`
data.media <- apply(data, 2, mean)
# Encuentrar la desviación estándar con `apply()`
data.sd <- apply(data, 2, sd)
# Centrar los datos
(data.centrado <- sweep(data, 2, data.media, "-"))
# Normalizar los datos
(data.norm <- sweep(data.centrado, 2, data.sd, "/"))

```

Esta función __sweep()__ espera los siguientes parámetros:

* Un __x__: una matriz de entrada;
* Un __MARGIN__, __2__ para indicar las columnas;
* Un __STATS__, resumen de estadísticas (aquí __mean__); y
* __FUN__, una función a aplicar. En este caso se usa el operador aritmético __"-"__ para la resta.

## aggregate

Esta función está contenida en el paquete base __stats__ y la utilizas así: __aggregate(x, by, FUN, ..., simplify = TRUE)__.

Funciona de manera similar a la función __apply()__: se especifica el objeto, la función y dice si desea simplificar, al igual que con la función __sapply()__. La diferencia clave es el uso de la cláusula ___by___, que establece la variable o el campo de marco de datos mediante el cual queremos realizar la agregación.



Usando la base de datos _iris_ se obtiene el promedio de las mediciones de Sepal.Length para cada Species:

```{r aggregate}

data("iris")
aggregate(iris$Sepal.Length, by = iris["Species"], FUN = mean)

```


## by

Similar a la función __tapply()__, pero __by()__ funciona también cuando el tamaño de los 2 primeros argumentos son distintos, por ejemplo:

```{r by}
data("iris")
by(iris[1:4], iris$Species, summary)

```

## Otras funciones

* ddplyr() del paquete [{plyr}](https://cran.r-project.org/web/packages/plyr/index.html)
* summaryBy() del paquete [{doBy}](https://cran.r-project.org/web/packages/doBy/index.html)
* summarize() en el paquete [{Hmisc}](https://cran.r-project.org/web/packages/Hmisc/index.html)

# Bibliografía {-}
